臺灣臺中地方法院臺中簡易庭民事判決
111年度中簡字第2401號
原      告  兆豐產物保險股份有限公司

法定代理人  梁正德  
訴訟代理人  陳茂豐  
            林嘉鴻  
被      告  王碧興  
上列當事人間侵權行為損害賠償（交通）事件，於民國111年9月
22日言詞辯論終結
，本院判決如下：
    主      文
被告應給付原告新臺幣壹拾參萬柒仟零肆拾捌元及自民國一一一
年七月八日起至清償日止，按年息百分之五計算之利息。
訴訟費用由被告負擔。
本判決得假執行，被告如以新臺幣壹拾參萬柒仟零肆拾捌元為原
告預供擔保或提存，得免為假執行。
    事實及理由
一、原告起訴聲明請求被告給付原告新臺幣（下同）16萬4786元
    及利息，嗣減縮如後開聲明所示（見中簡卷第28頁），依民
    事訴訟法第255條第1項第3款規定，應予准許。
二、被告經合法通知，無正當理由，未於言詞辯論期日到場，核
    無民事訴訟法第386 條各款所列情形，爰依原告聲請，由其
    一造辯論而為判決。
三、原告主張：被告於民國110年11月25日18時2分許，駕駛車牌
    號碼000-0000號自小客車，行經臺中市神岡區國道一路166
    公里0公尺處南側向內側時，因未注意車前狀態，碰撞由原
    告承保之訴外人李建緯駕駛、訴外人劉芹君所有之車牌號碼
    000-0000號自小客車（下稱系爭車輛），系爭車輛業經修復
    ，原告依約賠付車損修理費16萬4786元（烤漆2萬1850元、
    工資2萬7180元、零件11萬2756元、拖車費3000元），扣除
    零件部分折舊，必要修理費用為13萬7048元，爰依保險代位
    及侵權行為之法律關係，請求被告給付13萬7048元並自起訴
    狀繕本送達翌日起加計法定遲延利息等語，並聲明：被告應
    給付原告13萬7048元及自起訴狀繕本送達翌日起至清償日止
    ，按年息百分之5計算之利息。
四、被告未於言詞辯論期日到場，亦未提出書狀作何聲明或陳述
    。
五、得心證之理由：
  ㈠原告主張被告駕駛車牌號碼000-0000號自小客車於前揭時、
    地碰撞由原告所承保之訴外人李建緯駕駛、訴外人劉芹君所
    有之系爭車輛，系爭車輛業經修復，其已依約賠付車損修理
    費16萬4786元等情，業據其提出車險理賠計算書影本、警製
    道路交通事故當事人登記聯單影本、道路事故現場圖影本、
    道路交通事故初步分析研判表影本、車損照片影本、國道小
    型車拖救服務契約三聯單影本、代位求償同意書影本、發票
    影本、估價單影本、賠款滿意書影本、行車執照影本為證（
    見豐簡卷第25-67頁），並有內政部警政署國道公路警察局
    第三公路警察大隊道路交通事故調查卷宗影本附卷可稽（見
    豐簡卷第79-100頁），被告對於原告主張之上開事實，已於
    相當時期受合法之通知，而於言詞辯論期日不到場，亦未提
    出準備書狀爭執，依民事訴訟法第436第2項、第280條第3項
    準用同條第1 項之規定，對於原告所主張之情事視同自認，
    堪信原告主張為真實。按因故意或過失，不法侵害他人之權
    利者，負損害賠償責任；汽車、機車或其他非依軌道行駛之
    動力車輛，在使用中加損害於他人者，駕駛人應賠償因此所
    生之損害，但於防止損害之發生，已盡相當之注意者，不在
    此限，民法第184條第1項前段、第191條之2定有明文。被告
    駕駛汽車過失肇事致使系爭車輛受損，應負賠償損害責任。
  ㈡按不法毀損他人之物者，被害人得請求賠償其物因毀損所減
    少之價額；負損害賠償責任者，除法律另有規定或契約另有
    訂定外，應回復他方損害發生前之原狀；第1 項情形，債權
    人得請求支付回復原狀所必要之費用，以代回復原狀；損害
    賠償，除法律另有規定或契約另有訂定外，應以填補債權人
    所受損害及所失利益為限，民法第196條、第213條第1、3項
    、第216條第1項分別定有明文。次按物被毀損時，被害人除
    得依民法第196條請求賠償外，並不排除民法第213條至第21
    5條之適用。依民法第196條請求賠償物被毀損所減少之價額
    ，得以修復費用為估定之標準，但以必要者為限( 例如：修
    理材料以新品換舊品，應予折舊 )。被害人如能證明其物因
    毀損所減少之價額，超過必要之修復費用時，就其差額，仍
    得請求賠償（最高法院77年度第9 次民事庭會議決議(一)參
    照）。查系爭車輛因車禍毀損支出修理費用16萬4786元，其
    中零件部分為11萬2756元，烤漆部分2萬1850元，工資部分2
    萬7180元，拖車費3000元，有估價單及發票可考（見豐簡卷
    第35-39、63-65頁）。其中零件部分11萬2756元，既係以新
    品換舊品，自應將零件折舊部分予以扣除。系爭車輛於110
    年4月出廠，有行車執照影本附卷可稽（見豐簡卷第27頁）
    ，依營利事業所得稅查核準則第95條第6 項規定：「固定資
    產提列折舊採用定率遞減法者，以一年為計算單位，其使用
    期間未滿一年者，按實際使用之月數相當於全年之比例計算
    之，不滿一月者，以一月計」，系爭車輛自110年4月至本件
    損害發生之110年11月25日，使用之期間應以8月計，其折舊
    扣除標準，依行政院所頒固定資產耐用年數表及固定資產折
    舊率表之規定，小型車之耐用年數為5年，依定率遞減法，
    每年折舊369/1000，則更換零件費用11萬2756元依上開標準
    計算，扣除折舊額後為8萬5018元（如附表之計算式），加
    計烤漆部分2萬1850元、工資部分2萬7180元及拖車費3000元
    ，系爭車輛之必要修理費用為13萬7048元（85018元＋21850
    元＋27180元＋3000元＝137048元）。
  ㈢按「被保險人因保險人應負保險責任之損失發生，而對於第
    三人有損失賠償請求權者，保險人得於給付賠償金額後，代
    位行使被保險人對於第三人之請求權。但其所請求之數額，
    以不逾賠償金額為限」，保險法第53條第1 項規定甚明。原
    告承保系爭車輛之車體損失險，並已依約賠付訴外人劉芹君
    系爭車輛修理費16萬4786元，訴外人劉芹君對於被告之損害
    賠償請求權，於原告給付賠償金額之範圍，法定移轉予原告
    。是原告主張依保險代位及侵權行為之法律關係，請求被告
    賠償13萬7048元，自於法有據。
  ㈣末按「給付無確定期限者，債務人於債權人得請求給付時，
    經其催告而未為給付，自受催告時起，負遲延責任。其經債
    權人起訴而送達訴狀，或依督促程序送達支付命令，或為其
    他相類之行為者，與催告有同一之效力。」，「遲延之債務
    ，以支付金錢為標的者，債權人得請求依法定利率計算之遲
    延利息。但約定利率較高者，仍從其約定利率。」，民法第
    229條第2項、第233條第1項定有明文。原告所提民事起訴狀
    繕本於111年7月8日送達被告（送達證書見豐簡卷第105頁）
    ，被告自受起訴狀送達時起負遲延責任，並應自翌日起加付
    法定遲延利息。
六、從而，原告本於侵權行為及保險代位之法律關係，請求被告
    給付13萬7048元及自起訴狀繕本送達翌日即111年7月8日起
    至清償日止，按年息百分之5 計算之利息，為有理由，應予
    准許。
七、本件係就民事訴訟法第427條第1項訴訟適用簡易程序為被告
    敗訴之判決，爰依民事訴訟法第389條第1項第3 款規定，依
    職權宣告假執行，並依職權諭知被告預供擔保或提存，得免
    為假執行。
八、據上論結，本件原告之訴為有理由，依民事訴訟法第436條
    第2項、第385條第1項前段、第78條、第389條第1項第3款、
    第392條第2項，判決如主文。
中    華    民    國    111    年    10     月   13   日
                  臺灣臺中地方法院臺中簡易庭
                                  法  官  熊祥雲
以上正本係照原本作成。
如不服本判決，應於送達後20日內，向本院提出上訴狀並表明上
訴理由，如於本判決宣示後送達前提起上訴者，應於判決送達後
20日內補提上訴理由書（須附繕本），如委任律師提起上訴者，
應一併繳納上訴審裁判費。
中    華    民    國    111    年    10     月   13   日
                                  書記官  王麗麗
附表
-----
折舊時間           金額
第1年折舊值        112,756×0.369×(8/12)=27,738
第1年折舊後價值    112,756-27,738=85,018